【裁判字號】    90,訴,13
【裁判日期】    900828
【裁判案由】    侵權行為損害賠償
【裁判全文】
臺灣高等法院臺南分院民事判決  九十年度訴字第一三號   Ｋ
      原      告  甲  ○  ○
      被      告  乙  ○  ○
右當事人間因請求侵權行為損害賠償事件，經本院刑事庭移送前來，本院判決如左︰
      主      文
被告應給付原告新臺幣貳拾貳萬零壹佰玖拾元，及自民國八十九年十二月二十七日起
至清償日止，按週年利率百分之五計算之利息。
原告其餘之訴均駁回。
訴訟費用由被告負擔百分之十四、餘由原告負擔。
原告假執行之聲請駁回。
     事      實
甲、原告方面：
一、聲明：求為判決：(一)被告應給付原告新臺幣（下同）一百六十萬元，及自附帶民
    事訴訟訴狀繕本送達翌日即民國（下同）八十九年十二月二十七日起至清償日止
    ，按週年利率百分之五計算之利息。(二)原告願供擔保聲請宣告假執行。
二、陳述：
（一）原告於八十九年一月二十七日下午六時十五分許騎乘機車在台南縣仁德鄉○○
      路八七○巷對面道路相距轉醫院巷口有四枝電桿，原告在慢車道由西向東行駛
      ，被告在原告左後方以時速八、九十公里超速行駛衝撞原告，致原告彈出七、
      八公尺遠，人、車翻倒，機車損壞。原告因此左肩鎖骨折斷、右肩骨輪粉碎、
      兩腿紅腫、兩腳小腿骨膜破裂、雙手無力舉起、兩腿行動不便，原告遭此重傷
      害，酸、抽、痛，甚至夜間也不能入睡，苦不堪言、痛恨萬分，據多家醫院診
      斷結果，若不開刀手術縫合及換人造骨輪，無法痊癒。兩次手術需醫藥費、手
      術費、靜養費，兩小腿骨膜炎紅腫（含精神損害賠償）。除在正式醫院治療外
      ，亦在未具有醫師執照之接骨所推拿、電療、按摩、水療等，及傷藥粉、藥膏
      、藥水共六萬元等如附表所示。
（二）被告個性兇惡、橫蠻逞強、毫不講理、說話嚇人，與人為伍均佔便宜，身為計
      程車職業司機，平常駕車在市區超速行駛、橫衝直撞、不守交通規則。曾被警
      察取締威脅毆打警察未遂，被臺灣臺南地方法院判處罰金三百元，其前科累累
      如下：七十一年三月因妨害公務被臺灣臺南地方法院判處罰金三百元、八十九
      年三月因公然侮辱被同法院判處拘役五十日、八十九年六月因傷害被同法院判
      處拘役五十日、八十九年一月因過失傷害由同法院審理中。又於八十九年三月
      二十八日衝打原告，大聲粗罵「幹你祖媽」、「幹你娘」要打死原告。並曾至
      原告家門刺探環境，以俟夥同不法份子行兇，又揚言拿二、三萬元叫兩、三人
      對付原告，看原告敢要嗎？在仁德分駐所大聲粗罵原告後，夥同一壯漢在分駐
      所大聲疾罵「幹你祖媽」、出去要叫人把原告打死等不法行為。
三、證據：提出診斷書一件、收據五十一件為證。
乙、被告方面：
一、聲明：求為判決：(一)原告之訴駁回。(二)訴訟費用由原告負擔。
二、陳述：
（一）本件車禍是原告追撞被告，原告沒有怎麼樣，被告請警察來處理，警察來看過
      也沒怎樣，是原告追撞被告，還開立證明與被告，兩造就各自離開，但是過不
      久原告竟打電話給被告說他的腳斷掉要被告負責，明顯是要敲詐。
（二）對於刑事判決書，被告覺得很冤枉，車禍過失多多少少會有，但責任應該在原
      告，被告開車在內側車道，原告在外車道，被告的車子過了，原告來撞被告後
      面，被告怎能閃避。
（三）被告有投保汽車強制責任險。但是車禍之後原告沒有立刻要求，在調解之後一
      個月才提起刑事告訴，已經超過向保險公司報告的時間，恐怕無法向保險公司
      求償。
（四）對於汽車肇事鑑定報告書記載原告是主要過失，被告是次要過失，沒有意見。
三、證據：提出兩造交通事故摘要影本一件為證。
丙、本院依職權調閱臺灣臺南地方法院檢察署八十九年度偵字第三七五四號（本院八
    十九年度交上易字第二一一九號）被告乙○○過失傷害案全卷，向財政部南區國
    稅局台南市分局函查兩造之財產歸戶及八十八年度所得稅申報資料，向長安中醫
    診所、行政院國軍退除役官兵輔導委員會永康榮民醫院、天一中醫診所、財團法
    人奇美醫院、行政院衛生署台南醫院、國立成功大學醫學院附設醫院及中央健保
    局南區分局函查原告於民國八十九年一月二十七日因車禍受傷，其先後至該所（
    院）看診治療所支出是否均為該次車禍所必要費用？請詳列看診及住院日期、該
    次受傷所支出之費用及申請健保給付金額各為何？又其小腿及鎖骨部分是否需另
    再開刀？其次數及每次需住院若干日？醫療費用及膳食（每日若干，共需幾日）
    預估各為若干？並請就專業領域以學理上判斷，其自受傷日起約需若干時日方可
    恢復正常？
      理      由
一、本件原告主張：伊於八十九年一月二十七日下午六時十五分許騎乘機車在台南縣
    仁德鄉○○路八七○巷對面道路相距轉醫院巷口有四枝電桿，伊在慢車道由西向
    東行駛，被告在伊左後方以時速八、九十公里超速行駛衝撞伊，致伊彈出七、八
    公尺遠，人、車翻倒，機車損壞。伊因此左肩鎖骨折斷、右肩骨輪粉碎、兩腿紅
    腫、兩腳小腿骨膜破裂、雙手無力舉起、兩腿行動不便之傷害，伊遭此重傷害，
    酸、抽、痛，甚至夜間也不能入睡，苦不堪言、痛恨萬分，據多家醫院診斷結果
    ，若不開刀手術縫合及換人造骨輪，無法痊癒，致伊受有醫療費十萬三千五百四
    十二元，兩次手術所需九十八萬零五百八十四元，非財產上損害賠償五十一萬五
    千八百七十四元等損害。因本於侵權行為法則，求為命被告給付伊一百六十萬元
    ，及自附帶民事訴訟狀繕本送達翌日即民國八十九年十二月二十七日起至清償日
    止，按週年利率百分之五計算利息之判決。
二、被告則以：本件車禍是原告追撞伊，但是過不久原告竟打電話給伊說他的腳斷掉
    要伊負責，明顯是要敲詐。對於刑事判決書，伊覺得很冤枉，車禍過失多多少少
    會有，但責任應該在原告，伊開車在內側車道，原告在外車道，伊的車子過了，
    原告來撞伊後面，伊怎能閃避，對於汽車肇事鑑定報告書記載原告是主要過失，
    伊是次要過失，沒有意見等語，資為抗辯。
三、經查：
（一）原告主張被告於八十九年一月二十七日下午六時十五分許，駕駛車牌Ｐ三六一
      二號之營業小客車，由台南市往台南縣仁德鄉由西向東方向行駛，行經仁德鄉
      ○○路八七○巷前，適原告騎乘車號ＶＡＭ七一三號輕型機車，沿同路在右前
      方行駛，被告竟疏未注意欲左轉赴醫院看病之原告，致被告汽車左後側擦撞及
      原告所駕駛之上述機車，使原告因而人車倒地，受有左鎖骨骨折、左膝關節、
      左小腿、左足趾挫傷、多處破皮、右肩疼痛等事實，業據提出行政院國軍退除
      役官兵輔導委員會永康榮民醫院診斷證明書、國立成功大學醫學院附設醫院診
      斷證明書、長安中醫診所診斷證明書、行政院衛生署台南醫院診斷證明書附本
      院卷及另刑事案卷為證（本院八十九年交附民字第四一一號卷六頁、臺灣臺南
      地方法院檢察署八十九年度偵字第三七四五號卷十三、十四頁及警卷），被告
      對於在右揭時地駕駛車牌號碼Ｐ三六一二號之營業小客車，與原告所騎乘車牌
      號碼ＶＡＭ七一三號輕型機車發生撞擊等情，並不爭執，復有道路交通事故調
      查報告表、現場照片六張、財團法人奇美醫院八十九年八月二日（八九）奇醫
      字第三七九二號函、行政院衛生署台南醫院八十九年七月三十一日八十九南醫
      歷字第三七二二號函、國立成功大學醫學院附設醫院八十九年八月二十一日（
      八九）成附醫病歷字第五八八四號函附另刑事案卷可稽（警卷及臺灣臺南地方
      法院八十九年交易卷第四○三號卷二六至六一頁），足見原告確遭被告撞擊，
      且傷勢不輕。
（二）被告於另刑事案件抗辯稱原告之傷是否為舊傷？原告當時並未受傷，被告請警
      察來處理，警察來也看過沒有怎樣，兩造就各自離開云云，並提出台南縣警察
      局歸仁分局仁德派出所出具之交通事故摘要影本一件為證。惟原告確於八十九
      年一月二十七日因車禍至成功大學醫學院附設醫院急診，且診斷證明書上載明
      「左鎖骨骨折」，此有該院診斷證明書附卷可按（偵字卷十三頁），復據國立
      成功大學醫學院附設醫院九十年四月二十日（九○）成附醫骨字第三○二八號
      函覆稱：「：：：二原告確於八十九年一月二十七日因車禍至本院急診室求診
      ，經由急診醫師身體檢查及Ｘ光檢查發現左側鎖骨中三分之一部分移位性骨折
      並左側下肢瘀傷。」長安中醫診所九十年四月十二日函覆稱：「：：：病患甲
      ○○於八十九年一月二十八日因車禍受傷至本診所治療，治療部位分別為左
      鎖骨骨折左膝關節受傷左小腿受傷左足拇指受傷共四處等情，顯見原告
      之骨折為新傷，並非舊傷，甚為明顯。至該交通事故摘要僅記載「周員表示不
      要緊」等語，並無原告表示不願追究被告之民事賠償責任，被告憑此所為抗辯
      ，為無可採。
（三）被告又抗辯稱本件車禍是原告追撞被告云云。惟按汽車行駛時，駕駛人應注意
      車前狀況，並隨時採取必要之安全措施，道路交通安全規則第九十四條第三項
      前段定有明文。被告為計程車司機，駕駛汽車，自應遵守上開規定。查據被告
      另刑事案件迭次陳稱：「伊在遠處即看見原告有打左轉之方向燈」等語（參見
      警卷四頁、交易字卷十三頁、交上易字卷二十、二十九頁），被告既已知悉原
      告有左轉之意思，則其通過時，理當注意原告隨時有左轉之可能，詎未加注意
      ，猶貿然以時速四十公里（被告於警訊中自承）以上之速度通過，以致肇事；
      況案發當時雖係陰天夜間，但有照明，柏油路面無缺陷亦無障礙、標線清晰，
      並無不能注意之情事，被告竟疏於注意而肇致本件車禍，其有過失甚為顯然。
      且本件經送台灣省台南區行車事故鑑定委員會鑑定結果，亦認被告有肇事次因
      之過失責任，此有該會八十九年五月五日南鑑字第八九○四三二號鑑定意見書
      在卷可憑，益徵被告確有過失，此亦為被告所不爭（本院九十年七月十六日準
      備程序筆錄）。被告之過失行為與原告所受傷害間，亦有相當因果關係。被告
      所為抗辯，要無可取。
（四）被告此一傷害行為，亦由本院刑事庭同此認定，以被告因業務過失傷害罪處刑
      確定，業經本院調閱臺灣臺南地方法院檢察署八十九年度偵字第三七五四號被
      告乙○○過失傷害案全卷暨所附本院刑事庭八十九年交上易字第二一一九號判
      決可稽，原告之主張，堪信為真實。
四、按因故意或過失，不法侵害他人權利者，負損害賠償責任；不法侵害他人之身體
    或健康者，對於原告因此喪失或減少勞動能力，或增加生活上之需要時，應負損
    害賠償責任；不法侵害他人之身體、健康、名譽或自由者，雖非財產上之損害，
    亦得請求賠償相當之金額，民法第一百八十四條第一項前段、第一百九十三條第
    一項、第一百九十五條第一項前段定有明文。本件原告因被告之過失行為受有傷
    害，原告依上開規定，請求被告賠償損害，即屬有據。爰就原告請求之項目及金
    額分述如後：
（一）醫療費用等部分：原告主張其受傷經送醫治療，計在國立成功大學醫學院附設
      醫院支出一萬五千二百九十五元、在中央健保局台南聯合門診中心支出九千六
      百二十二元、在行政院衛生署台南醫院支出六千二百八十八元、在財團法人奇
      美醫院支出三百四十一元、在天一中醫診所支出二千四百元、在養原中醫診所
      支出一千六百八十元、在行政院國軍退除役官兵輔導委員會永康榮民醫院支出
      五千零五十六元、在復興外科醫院支出一千四百三十元、在長安中醫診所支出
      一千四百三十元，及未便出具診斷書及收據之膏藥、吊膏、傷藥粉、推拿藥水
      等（例如：損傷接骨所、推拿所、電療按摩所、水療所等多家未具醫師資格之
      診所）六萬元，共計花費醫療費用等共計十萬三千五百四十二元，雖據提出國
      立成功大學醫學院附設醫院收據二十二件、中央健保局台南聯合門診中心收據
      九件、行政院衛生署台南醫院收據四件、財團法人奇美醫院收據一件、天一中
      醫診所收據二件、養原中醫診所收據一件、行政院國軍退除役官兵輔導委員會
      永康榮民醫院收據四件、復興外科醫院收據一件、長安中醫診所收據七件為證
      。查前開收據金額合計僅四萬三千五百七十二元（包括自費部分一萬四千三百
      五十三元，及其餘健保給付二萬九千二百一十九元）。其餘部分未據提出任何
      憑藉以為證明，復未據提出醫師處方證明為醫療所必要，已難認原告有此部分
      之支出，且經本院向各醫院函查原告治療及必要支出情形，據國立成功大學醫
      學院附設醫院九十年四月二十日（九○）成附醫骨字第三○二八號函覆稱：「
      ：：：二病患甲○○（病歷號三五二六六二）於八十九年一月二十七日因車禍
      至本院急診室求診，經由急診醫師身體檢查及Ｘ光檢查發現左側鎖骨中三分之
      一部分移位性骨折並左側下肢瘀傷。：：：病患於當日離院。四病患於八十九
      年一月三十一日、二月十六日、三月一日、三月十三日、四月十二日、七月十
      日、九月一日、七次骨科門診複診，並無住院。醫療費用健保八千四百三十九
      元，自行負擔三千三百四十五元（附件所載）」；中央健保局南區分局九十年
      四月二十三日健保高聯保字第九○○○○五三二號函覆稱：「：：：二經查甲
      ○○先生因車禍受傷後，前來就診共十八次，其中有關之骨外科共有八次，自
      付金額為壹仟肆佰參拾圓整，其餘費用為健保給付金額（八千一百四十二元）
      。」；行政院衛生署台南醫院九十年四月十八日九十南醫歷字第一七八五號函
      覆稱：「周君於八十九年二月九日至本院骨科就診，該次醫療費用病人自付一
      六○元、健保申請給付費用五一○元。並於九十年二月十三日、二月十七日、
      三月十三日、三月二十七日、四月十日均因兩膝退化性關節炎，右肩骨性關節
      炎前來本院骨科就診，九十年一月十日、二月七日、二月十二日、三月七日、
      四月四日，前來本院內科、家醫、高年科就診（內科疾病）。」；財團法人奇
      美醫院九十年四月十九日奇醫字第二○○一號函覆病情摘要稱：「甲○○患者
      因左側鎖骨骨折，只到過本院一次（於八十九年六月六日）。」（按依原告提
      出該院醫療費用收據自付額二百一十元，健保給付額三百四十一元）；天一中
      醫診所八十九年四月十七日函覆稱：「1.本診所病患甲○○先生於八十九年三
      月二十四日、三月二十五日、三月二十六日、三月二十九日、四月二日、四月
      十一日，來診計六次。其關節痛係八十九年一月二十七日因車禍受傷，左鎖骨
      斷裂傷未完全癒，至本診所傷科作復健治療。2.在本診所治療費用明細如下：
      掛號費（五○元×六＝三○○元），傷科處置費（一八○元×六＝一○八○元
      ），診斷證明書費五○元，總計一四三○元：：：」；養原中醫診所九十年五
      月九函覆稱：「一患者甲○○於年４月日至五月六日來本診所持健保卡看
      傷科（左足踝及左膝）一個療程共六次。於六月十四日來診所申請收據。本診
      所開出掛號費及自付額共陸佰元的收據，確實無誤。」長安中醫診所九十年四
      月十二日函覆稱：「：：：病患甲○○於八十九年一月二十八日因車禍受傷至
      本診所治療，治療部位分別為左鎖骨骨折左膝關節受傷左小腿受傷左
      足拇指受傷共四處。先後共治療八次，其日期分別為八十九年一月二十八、三
      十、三十一日，二月一、二、三、四、五日，其治療費用全由健保給付每次一
      百八十元整，本診所每次均向病患收取傷科自付額五十元，共四百元整。」；
      行政院國軍退除役官兵輔導委員會永康榮民醫院九十年四月十八日（九十）永
      醫字第一一四一號函覆稱：「：：：二周員（指原告）因罹患左鎖骨幹骨折合
      併骨無癒合及左肱骨缺血性壞死，分別於八十九年十月二日、二十四日、二十
      六日、十一月二十八日及九十年一月九日共五次來院門診，共支出費用計五、
      七○七元（健保申請四、八五七元、自付八五○元）均為上述病情所需之醫療
      費用：：：」等語，有各該函件暨所附醫療費用明細表附本院卷可憑，另原告
      在復興外科醫院支出醫療費用一千四百三十元，亦據提出醫療費用明細表收據
      一紙為證。以上各醫院所函覆及醫療費用明細表收據之醫療費用合計三萬三千
      五百八十四元（自費部分九千八百五十五元，其餘健保給付部分二萬三千七百
      二十九元），此為兩造所不爭執。按所謂醫療費用須以本件事故所發生，且有
      必要者為限，始得請求。非屬本件傷害之治療費用，不得令被告負賠償責任。
      原告主張有收據之醫療費用，逾此部分之請求，或為兩膝退化性關節炎、右肩
      骨性關節炎，或為內科、家醫、高年科就診（內科疾病），均難認係本件受傷
      所必要之支出。此部分主張，非屬有據。又關於本件健保給付之醫療費用為二
      萬三千七百二十九元部分，按全民健康保險法第八十二條規定：「保險對象因
      汽車交通事故，經本保險提供醫療給付者，本保險之保險人得向強制汽車責任
      保險之保險人代位請求該項給付。」全民健康保險法為保險法之特別法，依特
      別法優於普通法之原則，全民健康保險法第八十二條應優先於保險法第一百三
      十五條、第一百零三條之規定而為適用。從而全民健康保險之被保險人因汽車
      交通事故，經全民健康保險提供醫療給付者，全民健康保險之保險人自得向強
      制汽車責任保險之保險人代位請求該項給付（最高法院八十八年度台上字第三
      五三號判決參看）。而另依強制汽車責任保險法第三十條規定，於該範圍內，
      加害人或強制汽車責任保險之被保險人之損害賠償責任即因而解免，全民健康
      保險被保險人對於加害人之損害賠償請求權亦因而喪失。強制汽車責任保險給
      付標準第二條第一項、第四項復規定「受害人因汽車交通事故致身體傷害，保
      險人或財團法人汽車交通事故特別補償基金，其必須且實際支出之相關醫療費
      用，為傷害醫療給付。但每人每一事故傷害醫療給付總額，以新台幣二十萬元
      為限。」「受害人接受全民健康保險提供之給付，由全民健康保險之保險人依
      全民健康保險法第八十二條規定，向強制汽車責任保險之保險人代位請求。」
      是全民健康保險之保險人得向強制汽車責任保險之保險人代位請求該項傷害醫
      療費用以二十萬元為限，查本件被告營業小客車有辦理強制汽車責任險，有其
      提出之蘇黎世產物保險股份有限公司之汽車保險單為據。揆諸上開說明，原告
      即不得再就該二十萬元範圍內行使此部分之權利，原告就上開健保給付部分之
      請求，即屬不應准許。又查前開醫院函覆本院之金額及前述醫療費用明細表收
      據，除其中原告在天一中醫診所、復興外科醫院所支出之診斷證明書費各五十
      元、一百元部分，為非屬增加生活上支出之必要費用，應予扣除外，其餘醫療
      費用依原告所受傷害及各醫院函覆及前述醫療費用明細表收據內容，應屬治療
      上之必要費用，是原告此項請求在九千七百零五元（三三五八四元－二三七二
      九元－一五○元＝九七０五元）之範圍內，為有理由，應予准許，逾此部分之
      請求，於法亦有未合，不應准許。
（二）將來醫療費用等部分：原告主張其因本件車禍致左鎖骨幹骨折合併骨無癒合、
      左肱骨頭缺血性壞死，若不開刀手術縫合及換人造骨輪，無法痊癒，是原告兩
      小腿經常紅腫所需二次手術，每次手術醫藥、材料、住院費、特別護士、餐費
      等各需二十萬元（計四十萬元），左鎖股斷裂及右肩骨輪腐壞需二次手術，每
      次手術費十二萬元、材料費及醫藥費十三萬元各需二十五萬元（計五十萬元）
      ，住院費每天一千五百二十八元，以十四天計算，每次手術需二萬一千三百九
      十二元，二次手術計四萬二千七百八十四元，特別護士費每天日夜需二千四百
      元，以十四天計算，每次手術需一萬六千八百元（二次手術合計三萬三千六百
      元）、餐費每天一百五十元，以十四天計算，每次手術需二千一百元（二次手
      術計四千二百元），合計九十八萬零五百八十四元云云。查據國立成功大學醫
      學院附設醫院九十年四月二十日（九○）成附醫骨字第三○二八號函覆稱：「
      ：：：二病患甲○○（病歷號三五二六六二）於八十九年一月二十七日因車禍
      至本院急診室求診，經由急診醫師身體檢查及Ｘ光檢查發現左側鎖骨中三分之
      一部分移位性骨折並左側下肢瘀傷。三根據Orthropedics  Knowledge update
      學理報告：百分之八十五鎖骨骨折位於中段三分之一，大部分以非手術方法並
      用八字肩帶或三角巾持續使用六星期或直至癒合，若產生縮短和無痛之變形通
      常不會影響肩部的功能，開刀的適應症為開放性骨折，神經血管受傷，移位性
      骨折併皮膚傷害。故於當日向病患解釋後，採取八字肩帶併藥物使用治療，並
      建議持續門診追蹤，病患於當日離院。：：：至於左側下肢淤傷可於休息、冰
      敷、患肢抬高，服藥後漸進緩解，不需手術。七月十日之Ｘ光顯示左鎖骨骨折
      並未癒合，若無明顯症狀，不需要開刀，若要開刀，則需補骨及鋼板固定，住
      院約需一週：：：」；該醫院九十年六月二十八日（九○）成附醫骨字第四九
      三八號又函覆稱：「如病人的鎖骨骨折未癒合，且合併有臨床上的症狀，則須
      進行骨折復位術，合併金屬內固定及骨移植術，若傷口狀況良好，則約需四天
      即可出院，術後十天左右拆線，並須於門診追骨折癒合情形，若癒合情況良
      好，滿一年後可實施拔除內固定術，住院日數約三至四天（視傷口狀況而定）
      ，術後十天左右拆線。」財團法人奇美醫院九十年四月十九日奇醫字第二○○
      一號函覆病情摘要稱：「甲○○患者因左側鎖骨骨折，只到過本院一次（於八
      十九年六月六日），自帶Ｘ光，由Ｘ光看到左側鎖骨骨折處尚未癒合，建議手
      術治療。」；行政院國軍退除役官兵輔導委員會永康榮民醫院九十年四月十八
      日（九十）永醫字第一一四一號函覆稱：「：：：三周員來院就診時距受傷日
      已逾九個月，超過一般骨折癒合期，屬於無癒合狀態，依照骨折處理原則，應
      進行再復位與內固定手術與骨髓移植手術，以促進骨癒合，一般接受此種手術
      骨癒合約需三至六個月，住院需時七日併同時時施肌肉力量訓練與復健治療。
      」；行政院衛生署台南醫院九十年四月十八日九十南醫歷字第一七八五號函覆
      稱：「小腿骨折本院無紀錄。」等各語，有各該函件暨所附病歷摘要附卷可憑
      。依據前述國立成功大學醫學院附設醫院九十年四月二十日（九○）成附醫骨
      字第三○二八號函及行政院衛生署台南醫院函所稱，認原告主張兩小腿經常紅
      腫須以二次手術治療，並無證據足以證明，此部分難認為將來醫療所必要之支
      出，原告主張此部分支出，即無可採。而依前述醫院函覆所稱，原告主張其左
      側鎖骨骨折處尚未癒合，需要兩次手術治療，應屬可採。次據行政院國軍退除
      役官兵輔導委員會永康榮民醫院九十年六月二十七日（九十）永醫字第一八二
      二號函覆本院：「：：：經預估補骨鋼板固定手術之手術費用二萬元，醫療費
      用一萬元、住院費用六千元、餐費以七日計九百四十五元，及取出鋼板手術費
      用一萬二千元、醫療費用一萬元、住院費用六千元、餐費以七日計九百四十五
      元，總計約需新台幣陸萬伍仟捌佰玖拾元（健保需自付醫療費六千四百元，以
      百分之十計，另加伙食費一千八百九十元，總計需自付費用八千二百九十元）
      」等語在卷，有該醫院函件附卷可憑。至國立成功大學醫學院附設醫院九十年
      六月二十八日（九○）成附醫骨字第四九三八號所函覆稱：預估自費總額三萬
      四千四百五十二元，健保總額二萬二千一百五十元等語。惟國立成功大學醫學
      院附設醫院前開函件復說明預估金額未包含健保給付部分負擔及健保不給付項
      目，是以行政院國軍退除役官兵輔導委員會永康榮民醫院函覆預估金額，較可
      憑採。查健保給付部分，依前開說明，不得向被告請求賠償，原告此部分手術
      費用、醫療費用、住院費用、餐費部分，僅能請求八千二百九十元，逾此部分
      之請求，即屬不應准許。至原告兩次住院期間預估共計十四天，依其住院手術
      治療期間，自有僱請特別看護之必要，縱由親屬看護，惟按親屬受傷，由親屬
      代為照顧被害人之起居，固係基於親情，但親屬看護所付出之勞力，並非不能
      評價為金錢，只因兩者身分關係密切而免除支付義務，此種親屬基於身分關係
      之恩惠，自不能加惠於加害人。故由親屬看護時，雖無現實看護之支付，亦應
      認被害人受有相當親屬看護之損害，得向加害人請求賠償（最高法院八十六年
      台上字第二○○五號判決意旨參看）。且按當事人已證明受有損害而不能證明
      其數額或證明顯有重大困難者，法院審酌一切情況，依所得心證定其數額。民
      事訴訟法第二百二十二條第二項定有明文。故本院審酌上情，衡諸奇美醫院特
      護聘雇須知記載，特別護工一日（二十四小時），其職責為身體照顧（包括清
      潔、翻身、餵食、如廁、更換床單），安全照顧，觀察點滴、記錄輸出入量等
      工作，而費用為二千三百二十元，有特護聘雇須知一件在卷可參，原告請求特
      別護士費每天日夜需二千四百元云云，尚嫌過高，應以每天日夜二千三百二十
      元之看護費用，較為可取，以十四天計算，每次手術需一萬六千二百四十元，
      二次手術合計三萬二千四百八十元，尚無不合，均應准許。原告此部分之請求
      在四萬零七百七十元之範圍內（8290元＋32480元＝40770元），為有理由，應
      予准許，逾此部分之請求，即非有據，不應准許。
（三）非財產上之損害賠償：原告主張其因本次車禍受傷及需再手術，精神受有痛苦
      ，乃請求非財產上損害賠償五十一萬五千八百七十四元等語（原告雖主張各個
      手術之精神慰藉金，惟原告因被告之侵權行為所致之損害賠償請求權僅有一個
      ，尚無分次請求非財產上損害之餘地）。按原告因本次車禍致左鎖骨骨折、左
      膝關節、左小腿、左足趾挫傷、多處破皮、右肩疼痛，將來尚須施行補骨及鋼
      板固定與取出手術，足見其身體及精神確受極大痛苦。本院斟酌原告專科畢業
      ，為退休員警，八十八年度無薪資所得，亦無不動產歸戶資料、八十八年度營
      利所得一萬五千一百四十六元、利息所得十七萬餘元；被告國中畢業，從事計
      程車司機工作，有田賦十三筆、土地四筆、房屋一棟、八十八年度營利所得五
      千二百八十元、利息所得六千四百四十四元（以上參看兩造陳述及財政部台灣
      省南區國稅局台南市分局九十年三月十四日南區國稅南市資字第九○○○八○
      九六號函附等財產歸戶及申報綜合所得稅資料）等兩造之身分、地位、經濟狀
      況等，及原告所受傷害情狀之痛苦程度，認原告之請求以五十萬元為適當，逾
      此數額之請求，為無理由。
五、末按損害之發生或擴大，被害人與有過失者，法院得減輕賠償金額或免除之，民
    法第二百十七條第一項定有明文。查原告於另刑事案件稱「我當時發現內側沒有
    車輛，就慢慢駛入中央虛線邊緣，繼續行駛，準備到肺結核醫院左轉，所以沒有
    行駛慢車道」等語（警卷一頁反面），按機器腳踏車行使之車道，應依左列規定
    ：：：二在以劃分快慢車道之道路，輕型機器腳踏車應在慢車道行駛，：：：道
    路交通安全規則第九十九條第一項第二款定有明文。原告駕車自應注意上述道路
    交通安全規定，又無不能注意上開規定之情事，竟疏未注意來往車輛，駛入快車
    道，以致肇事，原告駕車失當行為，顯有過失。本件經送台南區車輛行車事故肇
    事鑑定委員會鑑定結果，亦同認原告「變換車道未注意安全距離，為肇事主因」
    ，有上開台南區車輛行車事故肇事鑑定委員會鑑定報告書一份附刑事卷可參，且
    為原告所不爭（偵字卷二○頁），是原告對本件車禍事故損害之發生，顯與有過
    失。依首開說明，自應減輕被告之賠償金額，本院審酌兩造對事故肇生原因力之
    強弱，與過失之輕重（被告僅為肇事次因）等情，認原告與被告各應負擔百分之
    六十、百分之四十之過失責任為適當，而應減輕被告賠償金額百分之六十，是被
    告應就原告上開醫療費用九千七百零五元、將來醫療費用等四萬零七百七十元、
    非財產上損害賠償五十萬元，共計五十五萬零四百七十五元，減輕百分之六十金
    額後，即就上開之金額共計二十二萬零一百九十元，負賠償責任，則原告之請求
    在此金額之範圍內，為有理由，應予准許；逾此部分之請求，於法不合，無從准
    許。
六、綜右所述，本件原告本於侵權行為法則，訴請被告賠償其二十二萬零一百九十元
    ，及自起訴狀繕本送達翌日即民國八十九年十二月二十七日（按被告係於八十九
    年十二月二十六日收受本件附帶民事訴訟起訴狀繕本，有本院八十九年度交附民
    字第四一一號卷四頁，被告在附帶民事訴訟起訴狀簽收日期可稽）起至清償日止
    ，按週年利率百分之五計算之利息部分，洵屬正當，應予准許。逾此部分所為之
    請求，為無理由，應予駁回。又本件所命被告應給付原告之金額，並未逾新台幣
    一百萬元），被告即不得再行上訴（民事訴訟法第四百六十六條第一項參照），
    該部分並於本院宣示判決後即告確定（民事訴訟法第四百六十三條準用第三百九
    十八條第二項參照），自無再宣告假執行之必要，原告假執行聲請，即失其依據
    ，應併予駁回。本件事實已臻明確，兩造其餘攻擊防禦方法，均不生影響於本判
    決之結果，自毋庸分析論述，併予敘明。
七、據上論結：原告之訴為一部有理由，一部無理由，爰依民事訴訟法第七十九條但
    書，判決如主文。
中      華      民      國    九十      年      八      月    二十八    日
                                    臺灣高等法院臺南分院民事第三庭
~B1審判長法官  林    輝    雄
~B2      法官  王    明    宏
~B3      法官  高    明    發
右為正本係照原本作成。
原告如對本判決上訴，須於判決送達後二十日內向本院提出上訴狀，其未表明上訴理
由者，應於上訴後二十日內向本院提出上訴理由書。
被告不得上訴。
中      華      民      國    九十      年      八      月    三十      日
~B法院書記官  陳    昆    陽
附表：
┌──┬────────────┬────────┬───────────┐
│項次│醫     療     項      目│金            額│備                註  │
├──┼────────────┼────────┼───────────┤
│一  │成大醫院                │      六五九五元│收據十四件、附民卷    │
├──┼────────────┼────────┼───────────┤
│二  │中央健康保險局南區聯合  │      七五三九元│收據一件、附民卷      │
│    │門診中心                │                │                      │
├──┼────────────┼────────┼───────────┤
│三  │台南醫院                │        六七○元│收據一件、附民卷      │
├──┼────────────┼────────┼───────────┤
│四  │奇美醫院                │        三四一元│收據一件、附民卷      │
├──┼────────────┼────────┼───────────┤
│五  │天一中醫診所            │      一四三○元│收據一件、附民卷      │
├──┼────────────┼────────┼───────────┤
│六  │養原中醫診所            │      一六八○元│收據一件、附民卷      │
├──┼────────────┼────────┼───────────┤
│七  │長安中醫診所            │      一四三○元│收據七件、附民卷      │
├──┼────────────┼────────┼───────────┤
│八  │成大醫院                │      一三六○元│收據一件、附民卷      │
├──┼────────────┼────────┼───────────┤
│九  │中央健康保險局南區聯合  │      二○八三元│收據一件、附民卷      │
│    │門診中心                │                │                      │
├──┼────────────┼────────┼───────────┤
│十  │榮民醫院                │      五○五六元│收據一件、附民卷      │
├──┼────────────┼────────┼───────────┤
│十一  │無收據者（損傷接骨所、推│    六○○○○元│                      │
│    │拿所、電療按摩、水療所）│                │                      │
├──┼────────────┼────────┼───────────┤
│十二  │成大醫院                │      七三四○元│收據六件、本院卷      │
├──┼────────────┼────────┼───────────┤
│十三  │台南醫院                │      五六一八元│收據一件、本院卷      │
├──┼────────────┼────────┼───────────┤
│十四  │復興外科醫院            │      一四三○元│收據一件、本院卷      │
├──┼────────────┼────────┼───────────┤
│十五  │天一中醫診所            │        九七○元│收據一件、本院卷      │
├──┼────────────┼────────┼───────────┤
│十六  │兩小腿經常紅腫所需二次手│  四○○○○○元│手術、醫藥、材料、住  │
│    │術費                    │                │院、特別護士、餐費等  │
│    │                        │                │每次手術各需二十萬元  │
├──┼────────────┼────────┼───────────┤
│十七  │精神慰藉金              │    九六四五八元│                      │
├──┼────────────┼────────┼───────────┤
│十八  │左鎖股斷裂及右肩骨輪腐壞│  五○○○○○元│手術費十二萬元、材料  │
│    │                        │                │費及醫藥費十三萬元，  │
│    │                        │                │每次手術需二十五萬元  │
│    │                        │                │，二次手術合計五十萬  │
│    │                        │                │元                    │
├──┼────────────┼────────┼───────────┤
│十九  │住院費                  │    四二七八四元│每天一五二八元，以十  │
│    │                        │                │四天計算，每次手術需  │
│    │                        │                │二一三九二元，二次手  │
│    │                        │                │術合計四二七八四元    │
├──┼────────────┼────────┼───────────┤
│二十  │特別護士費              │    三三六○○元│每天日夜需二四○○元  │
│    │                        │                │，以十四天計算，每次  │
│    │                        │                │手術需一六八○○元，  │
│    │                        │                │二次手術合計三三六○  │
│    │                        │                │○元                  │
├──┼────────────┼────────┼───────────┤
│  │餐費                    │      四二○○元│每天一五○元，以十四  │
│    │                        │                │天計算，每次手術需二  │
│    │                        │                │一○○元，二次手術合  │
│    │                        │                │計四二○○元          │
├──┼────────────┼────────┼───────────┤
│  │手術二次之精神慰藉金    │  四一九四一六元│手術二次，每次精神慰  │
│    │                        │                │藉金二○九一○八元    │
├──┼────────────┼────────┼───────────┤
│    │總計                    │0000000元│                      │
└──┴────────────┴────────┴───────────┘


司法院資訊處製作；財團法人民間司法改革基金會備份。
